# 请问这个案例中公允价值 22000 万是如何计算出来的呢？

提问人：五老峰 时间：2012-03-18 22:06:54
这是从〈 2010 年度讲解〉中复制出来的例题，最后一句话说B企业发行 500 万股的公允价值是 22000 万，我想问一个这个金额是如何计算出来的呢？还仅仅是案例中仅仅是假设公允价值是 22000 万呢？ 【例 21 － 8 】A上市公司于20×7年 9 月 30 日通过定向增发本企业普通股对B企业进行合并，取得B企业 100 ％股权。假定不考虑所得税影响。A公司及B企业在合并前简化资产负债表如下表所示。 A公司及B企业合并前资产负债表 （单位：万元） A公司B企业流动资产 2,000 3,000 非流动资产 14,000 40,000 资产总额 16,000 43,000 流动负债 800 1,000 非流动负债 200 2,000 负债总额 1,000 3,000 所有者权益： 股本 1,000 600 资本公积 盈余公积 4,000 11,400 未分配利润 10,000 28,000 所有者权益总额 15,000 40,000 其他资料：（ 1 ）20×7年 9 月 30 日，A公司通过定向增发本企业普通股，以 2 股换 1 股的比例自B企业原股东处取得了B企业全部股权。A公司共发行了 1200 万股普通股以取得B企业全部 600 万股普通股。（ 2 ）A公司普通股在20×7年 9 月 30 日的公价值为 20 元，B企业每股普通股当日的公允价值为 40 元。A公司、B企业每股普通股的面值均为 1 元。（ 3 ）20×7年 9 月 30 日，A公司除非流动资产公允价值较账面价值高 3000 万元以外，其他资产、负债项目的公允价值与其账面价值相同。（ 4 ）假定A公司与B企业在合并前不存在任何关联方关系。对于该项企业合并，虽然在合并中发行权益性证券的一方为A公司，但因其生产经营决策的控制权在合并后由B企业原股东控制，B企业应为购买方，A公司为被购买方。1.确定该项合并中B企业的合并成本：A公司在该项合并中向B企业原股东增发了 1200 万股普通股，合并后B企业原股东持有A公司的股权比例为54.55%（ 1200 ／ 2200 ），如果假定B企业发行本企业普通股在合并后主体享有同样的股权比例，则B企业应当发行的普通股股数为500 万股（600÷54.55%－ 600 ），其公允价值为22 000万元，企业合并成本为 20000 万元。

回答人：chenyiwei
回复 五老峰 的帖子
22000 万的数字应是有错误的，应为 20000 万元，这种情况下，合并成本应当等于增发之前法律上母公司发行在外权益证券的公允价值。
实务中一般不会出现股本余额与股份数量之比不等于面值的情况。尽管讲解中的举例是符合会计原理的，但实务中大量存在的做法是将合并报表和个别报表层面的股本数一致，即法律上母公司发行在外的股本数。实务中这种会计上购买方为“单一法人实体”的情况很少见（除了证券公司借壳等少数案例以外），多数借壳案例中注入的资产都不是一个法人，而是多个法人的全部或部分股权构成的一个汇总模拟会计主体，在此情况下是不存在“会计上购买方自身权益结构”的，因此通常只能以法律上母公司重组后的股本数作为合并报表中所示的股本数。